【裁判字號】    98,訴,1456
【裁判日期】    981218
【裁判案由】    分配表異議之訴
【裁判全文】
臺灣高雄地方法院民事判決              98年度訴字第1456號
原      告  中國鋼鐵結構股份有限公司
法定代理人  乙○○
訴訟代理人  梁穗昌律師
被      告  甲○○
當事人間分配表異議之訴事件，本院民國98年12月4 日言詞辯論
終結，判決如下：
    主  文
原告之訴駁回。
訴訟費用由原告負擔。
    事實及理由
壹、程序部分：
  一、被告前經合法通知猶未於言詞辯論期日到場，且核無民事
      訴訟法第386 條所列各款情形，爰依原告之聲請由其一造
      辯論而為判決。
  二、按訴狀送達後，原告不得將原訴變更或追加他訴，但請求
      之基礎事實同一者，不在此限，民事訴訟法第255 條第1
      項第2 款定有明文。查原告初於民國97年5 月6 日起訴之
      際（此時尚未製作分配表），乃請求本院96年度執字第68
      355 號強制執行事件（以下稱系爭執行事件）之執行程序
      應予撤銷等語。其後乃就請求撤銷強制執行程序部分改提
      起分配表異議之訴，並變更聲明為「本院系爭執行事件於
      98年9 月2 日所製作分配表第5 項關於被告部分應予剔除
      」（參見本院卷第146 頁）。查原告前揭請求俱係基於被
      告前由訴外人立昌有限公司（以下稱立昌公司）所受讓12
      0 萬元暨其利息之債權應屬無效、依法不得參與系爭執行
      事件之同一基礎事實，揆諸首揭說明，應予准許。
  三、次按，當事人不得就已起訴之事件，於訴訟繫屬中，更行
      起訴；又原告之訴有起訴違背第253 條規定者，法院應以
      裁定駁回之，同法第253 條、第249 條第1 項第7 款分別
      定有明文。查原告初於97年5 月6 日具狀向台灣士林地方
      法院對被告起訴，由該院以97年度訴字第624 號事件予以
      審理，嗣後該院再以違背專屬管轄為由，將其中有關請求
      撤銷系爭執行事件之強制執行程序部分（即原起訴狀訴之
      聲明第4 項）裁定移轉予本院審理。然觀乎原告最初起訴
      狀訴之聲明第6 項乃記載：「確認被告立昌有限公司與被
      告甲○○間所訂定之委任契約（請命被告立昌有限公司及
      甲○○提出），及最高法院93台上549 第一庭pp.134-135
      之『91年9 月3 日之協議書無效』、確認原告中國鋼鐵結
      構股份有限公司與被告甲○○間之債權債務（法律關係基
      礎事實）關係不存在」等語（參見該案卷第10頁），且依
      其理由則主張被告與立昌公司前於91年9 月3 日所簽定協
      議書有關記載立昌公司願將其因勝訴對原告所取得債權、
      其中120 萬元（以下稱系爭債權）暨利息之債權讓與予被
      告部分，業已違反律師法第34條律師不得受讓當事人間係
      爭權利之規定，依民法第71條應屬無效等情綦詳（參見該
      案卷第15至17頁）。然原告復以同一事實理由，於98年11
      月4 日當庭向本院具狀追加訴請被告對於原告系爭債權暨
      利息不存在云云（參見本院卷第117 頁），茲細繹原告所
      提前揭兩訴當事人、訴訟標的及訴之聲明均屬相同，客觀
      上顯係同一事件，揆諸前揭說明，原告於本件追加訴請確
      認系爭債權暨利息不存在部分乃為重複起訴，核與法定要
      件有悖，應予駁回。
貳、實體部分：
  一、原告主張：其與立昌公司間因給付工程款事件（以下稱系
      爭訴訟事件），前經法院判決確定在案，然被告身為律師
      且在該案擔任立昌公司之訴訟代理人，竟於訴訟期間由立
      昌公司讓與系爭債權，顯已違反律師法第34條所定律師不
      得受讓當事人間系爭權利之規定，故該項債權讓與應屬無
      效，被告自不得向原告主張上述120 萬元暨利息之債權，
      更未可憑此參與系爭執行事件分配程序等語，為此爰依強
      制執行法提起分配表異議之訴，並聲明：(1)確認被告對於
      原告之120 萬元，及自89年2 月11日起至清償日止按年利
      率5%計算之利息債權不存在（業因不合法而駁回，詳前述
      ）；(2)本院系爭執行事件於98年9 月2 日所製作分配表第
      5 項關於被告部分應予剔除。
  二、被告雖未於言詞辯論期日到場陳述，惟依其所提書狀則以
      ：立昌公司欲如何處分其債權本息為其自由，與被告毫無
      利害關係，況原告提起本件訴訟既無法變更系爭執行事件
      之總債權分配金額，徒然增加利息支出，應無保護必要。
      又被告受讓債權一事符合律師倫理規範，亦經最高法院作
      成判斷在案，且原告先前於系爭執行事件進行中業已表示
      對分配表沒有意見，自不得再行爭執，應受敗訴判決等語
      資為抗辯。並聲明：原告之訴駁回。
  三、本院之判斷：
      按異議未終結者，為異議之債權人或債務人，得向執行法
      院對為反對陳述之債權人或債務人提起分配表異議之訴；
      但異議人已依同一事由就有爭執之債權先行提起其他訴訟
      者，毋庸再行起訴，執行法院應依該確定判決實行分配，
      強制執行法第41條第1 項定有明文。該條項所謂「就有爭
      執之債權先行提起其他訴訟者，毋庸再行起訴」，係指為
      異議之債權人或債務人就為反對陳述之債權人之債權，在
      收受分配表之前，已對該債權人提起確認債權存否之訴而
      言，此乃慮及該類訴訟原無排除強制執行之效力，惟同一
      異議人依同一事由先行起訴，又再行提起分配表異議之訴
      ，足以影響執行程序之迅速進行，並增加訟累，故特設例
      外規定，認聲明異議人於分配期日起10日內，就此項訴訟
      ，向執行法院為起訴之證明者，亦生停止異議部分之分配
      及執行法院應依該訴訟之確定判決實行分配之效力，毋庸
      再行提起分配表異議之訴（最高法院97年度台抗字第327
      號裁判意旨參照）。承前所述，原告前於97年5 月6 日業
      已針對被告與立昌公司彼此間債權讓與行為無效一節，訴
      請確認被告對原告系爭債權暨利息不存在，現由台灣士林
      地方法院以97年度訴字第624 號事件審理在案，復有該案
      卷宗影本及本院公務電話紀錄1 份可證。參諸前揭說明，
      兩造自應依循該訴訟之確定判決內容藉以決定分配效力，
      要不容原告更行提起分配表異議之訴而另為爭執。是本件
      原告就提起分配表異議之訴部分即與法定程式有違，且屬
      無從補正，亦應予駁回。
  四、本件事證已臻明確，兩造其餘主張陳述及所提證據方法，
      經本院斟酌後認均不足以影響本判決結果，自無逐一詳予
      論駁之必要，併此敘明。
  五、據上論結，本件原告之訴為無理由，依民事訴訟法第78
      條，判決如主文。
中    華    民    國    98    年    12    月    18    日
                  民事第六法庭  法  官   陳明呈
以上正本係照原本作成。
如不服本判決，應於判決送達後20日內向本院提出上訴狀，同時
表明上訴理由（原判決所違背之法令及其具體內容或依訴訟資料
可認為原判決有違背法令之具體事實）；如已於本判決宣示後送
達前提起上訴者，應於判決送達後10日內補具上訴理由（均須按
他造當事人之人數附繕本）。
中    華    民    國    98    年    12    月    18    日
                                 書記官   劉音利


司法院資訊處製作；財團法人民間司法改革基金會備份。
